臺灣臺中地方法院刑事判決　　　　　　　　　　　　　九十三年度易字第七九三號
　　公　訴　人　臺灣臺中地方法院檢察署檢察官
　　被　　　告　丁○○
右列被告因侵占案件，經檢察官提起公訴（九十二年度偵緝字第一二五四號），及以
言詞追加起訴，本院判決如左：
    主  文
丁○○意圖為自己不法之所有，而侵占自己持有他人之物，處有期徒刑伍月，如易科
罰金，以佰元折算壹日；被訴詐欺部分無罪。
    事  實
一、緣丁○○於民國（下同）九十年四月初，受丙○○之妹江千慧委託出售丙○○所
    有之車牌號碼ＲＩ─二八一二號自小客車，其因之於九十年四月十二日，在臺中
    市北屯區○○○街六十三號四樓之二，將該車以新臺幣（下同）二十五萬元之售
    價出售予甲○○（更名後為乙○○），甲○○並負擔過戶費、領牌費等全部費用
    ，二人並約定由丁○○負責辦妥過戶手續，俟甲○○支付款項後再交車，甲○○
    遂以匯款方式支付過戶費、領牌費用，其餘二十五萬元則經丁○○安排向匯通商
    業銀行文心分行（下稱匯通銀行）辦理貸款，丁○○亦依約辦妥過戶手續，俟匯
    通銀行職員魏季如為甲○○辦妥對保手續後，由匯通銀行於九十年四月十七日，
    將貸款金額二十五萬元撥入丁○○在匯通銀行帳號：000000000000
    0號之帳戶後，丁○○竟將該筆款項侵占入己，領用一空，即逃匿無蹤，既未通
    知甲○○貸款業已支付，亦未將二十五萬元交付予江千慧。嗣因匯通銀行通知甲○○應按期攤還借款，甲○○向丙○○追討車輛，始查悉上情。
二、案經甲○○、丙○○訴由臺灣臺中地方法院檢察署檢察官偵查起訴。
    理  由
壹、有罪部分
一、訊據被告丁○○對右揭時地確有受託出售小客車予甲○○，且有領取貸款二十五
    萬元，未依約交付予江千慧之事均自承在卷，惟辯稱：領錢當天下午，我和江千
    慧約七點左右拿錢給她，同時交車給我，但因當天我遺失九萬元，是放在機車座
    墊，機車沒有丟。所以我當天沒有給江千慧錢，她也沒有交車給我。還有十六萬
    元我也沒有交給江千慧，因為通常要整筆交給人家，後來我也沒有面子面對她，
    後來錢我自己用的差不多。我承認有侵占。我沒打算這些錢要自己用云云。然查
    ：
（一）被告右揭侵占犯行，業據告訴人甲○○、丙○○指訴綦詳，核與證人江千慧證
      述相符，並有撥款授權書、本票、授權書、同意書、概括式同意書、車輛動產
      抵押契約書、動產擔保交易動產抵押設定登記申請書、購車貸款契約書、汽車
      新領牌照登記書、消費性貸款徵信報告、徵信記錄、土地所有權狀、建物所有
      權狀、汽車貸款申請書暨批覆書、行車執照等影本各一份在卷可憑。
（二）被告係於九十年四、五月間取得匯通銀行撥付之二十五萬元貸款後，竟未將該
      筆款項交付予江千慧，亦為其自承在卷，且其亦供稱：我把錢用掉（應指其自
      稱未遺失的部分款項），沒有經過丙○○、江千慧的同意等語（本院卷第二一
      頁），又查，被告雖辯稱：因當天遺失九萬元云云，惟查，被告既已與江千慧
      約定當天晚上七點交款，衡情該二十五萬元款項應整筆備妥，何以被告當日竟
      僅提款九萬元？又倘確有遺失九萬元之事，被告之經濟能力又不足賠付九萬元
      ，顯遺失九萬元對被告亦非小事，何以被告對此節竟未報警，甚且未將實情對
      友人江千慧如實以告，反對甲○○、江千慧均避不見面，且將剩餘之十六萬元
      自行花用一空，甚且於本院審理，距案發時已逾三年，仍未返還分文予江千慧
      ，均與常情不符。是被告辯稱：有遺失九萬元，沒打算這些錢要自己用云云，
      均難採信，被告將銀行撥付之二十五萬元貸款未交付予江千慧，反自己花用，
      其具為自己不法所有之意圖，將持有款項據為己有之侵占犯意，亦堪認定。事
      證明確，被告右揭侵占犯行堪予認定。
二、核被告所為，係犯刑法第三百三十五條第一項之普通侵占罪。起訴書雖僅載被告
    係犯詐欺取財云云，惟公訴人業已當庭追加起訴被告涉犯侵占罪嫌，依檢察一體
    原則，到庭實行公訴檢察官有權更正起訴書所引應適用之法條，故應以實行公訴
    檢察官之更正法條作為「檢察官所引應適用之法條」，從而本件自無變更起訴法
    條之問題，臺灣士林地方法院八十九年十月份法律座談會可資參照，附此敘明。
    爰審酌被告除於七十七年間曾有竊盜前科外，並無其他不良前科，其因一時失慮
    ，致罹刑章，又所侵占之款項為二十五萬元，本件事發逾三年，遲未與告訴人丙○○達成和解之犯後態度，量處如主文所示之刑，並諭知易科罰金之折算標準。
貳、無罪部分
一、公訴意旨另以：被告丁○○先於九十年四月初，向丙○○之妹江千慧詐稱，有人
    要購買丙○○所有車號ＲＩ─二八一二號自小客車，取得該車之行車執照及印章
    。丁○○旋於同年十二日，在臺中市北屯區○○○街六十三號四樓之二，向甲○○稱該車售價新臺幣（以下同）三十三萬元，可辦貸款二十五萬元，甲○○不疑
    有他，遂欣然同意購買該車後，丁○○隨即通知不知情之匯通商業銀行文心分行
    職員魏季如前來辦理貸款，並先行離去。魏季如到達後，即催促甲○○儘速辦理
    對保，甲○○不耐，經辦妥對保手續後，由魏季如依丁○○之指示將貸款二十五
    萬元撥入丁○○上開匯通銀行帳戶，然丁○○未將上開小客車交給甲○○，因認
    被告丁○○涉犯刑法第三百三十九條第一項之詐欺取財罪嫌，且與前開起訴認犯
    侵占犯行部分，犯意各別，就此部分具體求刑十一月云云。
二、按犯罪事實應依證據認定之，無證據不得認定犯罪事實。又不能證明被告犯罪者
    ，應諭知無罪之判決，刑事訴訟法第一百五十四條第二項、第三百零一條第一項
    定有明文。再按事實之認定，應憑證據，如未能發現相當證據或證據不足以証明
    ，自不能以推測或擬制之方法，以為裁判之基礎，最高法院四十年台上字第八六
    號判例均著有明文。
三、經查，被告確係受江千慧委託出售本件小客車，且其與甲○○達成買賣協議後，
    亦有依約辦理小客車之過戶事宜，將小客車過戶予甲○○等情，亦據被告自承在
    卷，核與告訴人甲○○於本院供稱：從我發現貸款下來，我就有去找丙○○，丙○○知道她有賣車給我，我去找丙○○時，車子已經過戶好了等語，及證人江千
    慧於偵訊亦證稱：我託丁○○賣車，九十年四月十二日丁○○告訴我已經找到買
    主，因為買主要貸款，必須先過戶，所以我才將行照及印章交給丁○○等語相符
    ，並有甲○○名義之行車執照可佐，則被告就買賣小客車之事，並未對江千慧、
    甲○○或丙○○施用任何詐術，江千慧將本件小客車之行車執照及印章交予被告
    ，亦係基於委託被告出售本件小客車，並同意被告辦理本件小客車之過戶，是江
    千慧、甲○○、丙○○就本件小客車之買賣亦無陷於任何錯誤可言，且無任何積
    極證據足資證明被告自受江千慧委託賣車之初，即有為自己不法所有之意圖，尚
    難認被告有詐欺取財犯行之成立；再本件被告取得二十五萬元之貸款，係受江千
    慧委託出售小客車而取得甲○○交付款項之持有，其就持有之二十五萬元據為己
    有，係基於侵占犯意而為，應係成立侵占罪，已如前述，自難因被告取得二十五
    萬元之貸款未如數依約交付江千慧，遽即推論被告於侵占犯行之外，另有詐欺取
    財犯行，從而，此部分無積極證據足資證明被告有詐欺取財之犯行，既不能證明
    被告犯罪，爰依法為無罪之諭知。
據上論斷，應依刑事訴訟法第二百九十九條第一項前段、第三百零一條第一項前段，
刑法第三百三十五條第一項、第四十一條第一項前段，罰金罰鍰提高標準條例第一條
前段、第二條，判決如主文。
中      華      民      國    九十三    年      六      月     十四     日
                                        臺灣臺中地方法院刑事第十庭
                                            審判長法官  郭  瑞  祥
                                                  法官  江  奇  峰
                                                  法官  黃  家  慧
右正本證明與原本無異。
如不服本判決，應於送達後十日內向本院提出上訴狀(須附繕本)，上訴於臺灣高等
法院臺中分院。
                                                 書記官
中      華      民      國    九十三    年      六      月     十四     日
附錄論罪科刑法條
刑法第三百三十五條第一項：
意圖為自己不法之所有,而侵占自己持有他人之物者,處五年以下有期徒刑拘役、或科
或併科一千元以下罰金。
